【裁判字號】    99,交聲更(一),3
【裁判日期】    990315
【裁判案由】    違反道路交通管理處罰條例聲明異議
【裁判全文】
臺灣基隆地方法院交通事件裁定     99年度交聲更(一)字第3號
移送機關即
原處分機關  交通部公路總局臺北區監理所基隆監理站
異  議  人
即受處分人  乙○○
上列異議人即受處分人因違反道路交通管理處罰條例案件，對於
交通部公路總局臺北區監理所基隆監理站民國九十八年四月二十
八日基監字第裁四二－ＲＢ0000000號裁決聲明異議，本
院裁定後（九十八年度交聲字第一六三號），異議人不服，提起
抗告，經臺灣高等法院撤銷發回更審（九十八年度交抗字第三○
六五號），本院裁定如下：
    主  文
原處分撤銷。
乙○○不罰。
    理  由
一、移送及原處分意旨略以：異議人乙○○於民國九十六年十二
    月十六日上午九時四十五分許，駕駛車牌號碼六Ｎ－三四二
    三號自用小客車行經基隆市○○區○○路與深澳坑路口時，
    經基隆市警察局第二分局（下稱舉發機關）執勤警員當場攔
    停，並以基警交字第ＲＢ0000000號當場掣單舉發其
    「闖紅燈」之違規，應到案日期為九十七年一月一日前；嗣
    異議人未依規定期限到案陳述意見，且未依規定期限繳納罰
    鍰結案，而遲於九十八年三月二十五日始向移送機關即原處
    分機關（下稱移送機關）申訴，惟經舉發機關以基警二分五
    字第○九八○二○三八五二號函覆移送機關異議人違規屬實
    ，移送機關遂於九十八年四月二十八日依道路交通管理處罰
    條例第五十三條第一項及第六十三條第一項之規定，以基監
    字第裁四二－ＲＢ0000000號裁決異議人罰鍰新臺幣
    （下同）五千四百元，並記違規點數三點，異議人於同日收
    受裁決書後，隨即具狀聲明異議，然本件裁決結果應無違誤
    ，請依法駁回異議等語。
二、異議意旨略以：異議人並無汽車，且已五、六年未曾開車，
    平日均以機車代步，亦不認識車牌號碼六Ｎ－三四二三號自
    用小客車車主丁○○，故不可能於前揭時、地駕駛上開車輛
    闖紅燈；又其證件不曾遺失，本件罰單上之簽名應屬被盜用
    ，為此聲明異議等語。
三、按法院受理交通事件，準用刑事訴訟法之規定，道路交通管
    理處罰條例第八十九條前段定有明文。而犯罪事實應依證據
    認定之，無證據不得認定犯罪事實；不能證明被告犯罪者，
    法院應諭知無罪之判決，刑事訴訟法第一百五十四條第二項
    、第三百零一第一項則分別有所明定。而認定犯罪事實所憑
    之證據，雖不以直接證據為限，間接證據亦包括在內，然而
    無論直接或間接證據，其為訴訟上之證明，須於通常一般之
    人均不致有所懷疑，而得確信其為真實之程度者，始得據為
    有罪之認定，倘其證明尚未達到此一程度，而有合理之懷疑
    存在以致事實審法院無從取得有罪之確信時，即應由法院為
    諭知被告無罪之判決。換言之，法院就刑事訴訟案件認定事
    實之最重要原則「認定被告有罪，就該有罪事實不能有任何
    之合理懷疑存在」，於法院審理行為人違反道路交通管理處
    罰條例案件時亦有適用。再者，違反道路交通管理事件行為
    人，未依規定自動繳納罰鍰，或未依規定到案聽候裁決，處
    罰機關應依基準表於舉發違反道路交通管理事件通知單送達
    且逾越應到案期限六十日後之三個月內，逕行裁決之，違反
    道路交通管理事件統一裁罰基準及處理細則第四十四條第一
    項定有明文；此項規定之違反，雖無任何失權效果，而僅屬
    訓示規定，惟其實寓有處罰機關應盡速裁決，俾受處分人有
    所爭執時，處罰或舉發機關及受處分人均能適時提出證據，
    而不致因時間經過導致證人對事件始末細節不復記憶以及相
    關跡證無法提出，亦與前揭刑事訴訟法之規定及基本觀念可
    相互配合。經查：
  (一)本件交通違規事件為警舉發當時，駕駛人係駕駛車牌號碼六
    Ｎ－三四二三號自用小客車，經查該車號汽車車主係登記為
    「丁○○」，有卷附公路電子閘門車號查詢汽車車籍資料（
    本院交聲卷第十五頁）可憑；而「丁○○」先經本院以證人
    身分傳拘無著，嗣其戶籍地址已於九十九年一月二十九日遷
    入臺北市士林區戶政事務所，且查無刑案前科紀錄，亦有本
    卷附院送達證書、臺北市政府警察局士林分局及基隆市警察
    局第二分局函覆拘提結果、戶役政資料電子閘門個人基本資
    料查詢結果及臺灣高等法院被告前案紀錄表（本院交聲卷第
    十三、十七、三十、四十、四八至五一頁、本院交聲更卷第
    四、十二頁）可憑；而異議人復否認認識「丁○○」其人，
    如前述異議意旨，且查無「丁○○」與本件異議人有何身分
    關係。乃無從藉由傳訊「丁○○」以查證本件違規駕駛人是
    否為本件異議人。
  (二)而本件交通違規舉發經過，證人即本件舉發警員甲○○於本
    院訊問時證述：本件係伊舉發，但舉發細節因為時隔太久，
    所以忘記了，正常情況是駕駛人要出示駕照及行照，依照證
    件填寫舉發單，但本件駕駛人當時有無出示駕照及行照，伊
    不記得了（本院交聲字卷第二一頁）；違規舉發通知單上的
    違規人「乙○○」是否為在庭之異議人，完全沒有印象，因
    為時間太久了，本件伊曾去追查車主，因為伊也覺得本件實
    際的駕駛人應該不是在庭的異議人，但本件車主「丁○○」
    一直沒有辦法找到人等語（本院交聲更字卷第十九頁）。本
    院審諸證人甲○○為舉發本件交通違規之警員，猶因舉發本
    件交通違規迄今已逾二年二月，致對本件舉發經過無從為具
    體而明確之證述，甚至認為「實際的駕駛人應該不是在庭的
    異議人」，自無從憑以遽認異議人即為本件交通違規之駕駛
    人。
  (三)證人甲○○於本院訊問時尚證述：舉發通知單之記載，伊原
    則上會根據異議人所提出之證件，如果異議人沒有提出證件
    ，我們會用車子的車號來查車主是何人，並且詢問駕駛人之
    姓名、年籍，如果駕駛人即是車主本人的話，就可能比較沒
    有問題，但如果不是車主本人的話，伊會再詢問其與車主的
    關係，有時候駕駛人會說他跟車主是朋友關係，則除非所駕
    駛的車輛是贓車，否則不會再做更進一步的調查或是把他帶
    回派出所製作筆錄，因為畢竟交通違規事件如果作太繁瑣的
    調查的話，有可能會引起民怨，而且有時候駕駛人甚至覺得
    警察程度太低，會有所爭執等語（交聲更卷第十九頁）。可
    知第一線警察人員在執行交通取締勤務時，亦可能就現場狀
    況而衡量比例原則後作適度處理，致有未能確認異議人身分
    至毫無合理可疑程度之情形。則其於本院訊問時有關取締交
    通違規作業程序之證詞，亦難資為異議人不利之認定。
  (四)復因異議人否認本件舉發違反道路交通管理事件通知單上之
    簽名為其所簽署，本院乃囑託內政部警政署刑事警察局採集
    該舉發違反道路交通管理事件通知單原本上之指紋，併就其
    上「乙○○」之署名，與本院訊問筆錄、異議人聲明異議狀
    、本件移送機關違反道路交通管理事件裁決書送達證書上異
    議人之署名鑑定比對結果：送鑑交通違規通知單一張，經
    以寧海德林化驗結果，未發現可資比對指紋；筆跡鑑定部
    分，本案因待鑑字跡筆劃簡單且特徵不顯，故無法鑑定。此
    有上開鑑定機關九十八年九月十一日刑鑑字第○九八○一一
    ○六○八號鑑定書在卷（本院交聲卷第六五頁）可參。揆諸
    前述，本件移送機關認異議人有前揭違規情事，顯乏直接而
    積極之證據。
  (五)異議人雖表示其證件不曾遺失，然其名義曾於九十五年十一
    月三十日為警舉發在國道三號高速公路有未帶包括駕駛執照
    等身分證明文件及超速之違規，而該次舉發違反道路交通管
    理事件通知單上由駕駛人所按捺之指印，經同上鑑定機關比
    對檔存指紋卡資料後，確認與「丙○○」左拇指指紋相符，
    丙○○乃經臺灣臺北地方法院檢察署檢察官聲請簡易判決處
    刑，經臺灣臺北地方法院以九十八年度簡字第三一八六號判
    決丙○○行使偽造私文書，足以生損害於公眾及他人之罪名
    ，處有期徒刑四月，減為有期徒刑二月，得以新臺幣一千元
    折算一日易科罰金，並沒收其所偽造之署押確定後，函請臺
    灣臺北地方法院檢察署執行，惟經傳拘無著，於九十九年二
    月十九日公告通緝，此據本院調取上開案卷核閱屬實；嗣丙○○復經本院傳喚未到，因而亦無從藉由傳訊丙○○以查證
    其是否為本件違規駕駛人。然據上開案卷可知，異議人主張
    本件交通違規應係其名義及身分資料遭人冒用，並非絕無可
    能。
四、綜上，本件移送機關認定異議人有道路交通管理處罰條例第
    五十三條第一項之違規行為而據以裁罰之證據資料顯有未足
    ，本院復查無其他積極證據足認異議人確有如原處分意旨所
    指之違規事實，依前揭刑事訴訟之證據法則，自應為有利於
    異議人之認定。是移送機關依道路交通管理處罰條例第五十
    三條第一項及第六十三條第一項第三款之規定，對異議人裁
    決前揭處分，即難認為允當。本件異議為有理由，應由本院
    將原處分撤銷，改諭知異議人不罰，以資適法。
據上論斷，應依道路交通案件處理辦法第二十條前段，裁定如主
文。
中    華    民    國    99    年     3    月    15    日
                  交通法庭法  官  陳賢德
以上正本證明與原本無異。
對於本件裁定如有不服，應於收受送達後5日內，向本院提出抗
告書狀，敘述抗告之理由，抗告於臺灣高等法院。
中    華    民    國    99    年    3     月    17    日
                          書記官  王靜敏

司法院資訊處製作；財團法人民間司法改革基金會備份。
